臺灣高等法院高雄分院刑事判決　　　　　　　　　九十一年度交上易字第二七八號
　　上　訴　人
　　即　被　告　乙○○　男　三.
　　選任辯護人　鄧國璽律師
右上訴人因過失致死案件，不服臺灣高雄地方法院九十一年度交易字第三三七號中華
民國九十一年九月三十日第一審判決（起訴案號：臺灣高雄地方法院檢察署九十一年
度偵字第八六九○號），提起上訴，本院判決如左：
      主  文
上訴駁回。
      事  實
一、乙○○考領有普通小型車駕駛執照，於民國九十一年四月九日下午四時五十分許
    ，駕駛車牌號碼Ｅ八－三二七三號自用小貨車，沿高雄縣美濃鎮○○街由東往西
    方向行駛，本應注意汽車行駛於未劃標線之道路，應靠右行駛，但如有特殊情況
    須行駛左側道路時，除應減速慢行外，並應注意前方行人，且駕駛人應注意車前
    狀況，隨時採取必要之安全措施，以避免危險之發生，而當時天候晴，日間有自
    然光線，柏油路面乾燥無缺陷，且依其智識、能力亦無不能注意之情事，詎其駕
    車途經路寬僅約四．五公尺，又有不詳車號之自用小貨車停放於該街右側即靠近
    稻田北側之新興街十三號前，而須併排行駛於該街道路左側之際，在幾乎已佔據
    該街全部路面，且其右側視線被該不詳車號自用小貨車遮蔽不佳之情況下，更應
    注意前方行人、車況，竟仍以時速三、四十公里之速度通過，疏未注意減速慢行
    及車前狀況，適有經父母疏縱年僅四歲之魚孝慈（八十七年一月二十九日生）在
    該不詳車號自用小貨車前處由北往南（公訴人誤載為由南往北）欲穿越該街道時
    ，乙○○見狀煞車不及，致其所駕駛之自用小貨車右前車頭撞及魚孝慈，右側前
    輪並輾過魚孝慈，致魚孝慈受有胸腹部內出血之傷害，經送醫急救後，延至同日
    下午五時四十分不治死亡。乙○○於肇事後，對於未發覺之犯罪，隨即委由同車
    之配偶鍾黃麗琴向高雄縣警察局旗山分局中壇派出所報案，而其本人則留在現場
    向據報前往處理事故之警員鍾啟文坦承駕車肇事，並接受裁判。
二、案經高雄縣警察局旗山分局報請臺灣高雄地方法院檢察署檢察官偵查起訴。
    理  由
一、訊據上訴人即被告乙○○對於右揭時、地駕駛自用小貨車撞及被害人魚孝慈，致
    其受有胸腹部內出血，經送醫急救不治死亡之事實，固坦承不諱，惟矢口否認有
    何過失致死之犯行，辯稱：我有減速慢行，被害人是突然從路邊衝出來，我根本
    沒辦法來得及煞車，並無過失云云。
二、經查：
  (一)被告於右開時地駕車肇事致被害人魚孝慈死亡等情，已據其供承在卷，核與被害
    人家屬甲○○、魚薛月梅於警訊及偵查中證述之情節大致相符（見相卷第五至九
    頁、十七頁正、反面），並有道路交通事故調查報告表一紙、現場相片八幀附卷
    可稽（見相卷第十二、十三頁）。又被害人魚孝慈係因本件車禍致胸腹內出血傷
    害，經送醫急救後，延至九十一年四月九日下午五時四十分不治死亡等情，亦經
    檢察官督同法醫師相驗屬實，有勘驗筆錄、相驗屍體證明書、驗斷書等在卷足憑
    （見相卷第十六、十九至三一頁）。
  (二)本件肇事地點係位於高雄縣美濃鎮○○里○○街十三號前，路寬僅約四．五公尺
    之未劃標線之村里道路上，被告駕駛車牌號碼Ｅ八－三二七三號自用小貨車，沿
    高雄縣美濃鎮○○街由東往西方向行駛，因有不詳車號之自用小貨車停放於該街
    右側即靠近稻田北側之新興街十三號前，致被告須併排行駛於該街道路左側前進
    ，在幾乎已佔據該街全部路面，且右側視線被該不詳車號自用小貨車遮蔽不佳之
    情況下，仍以時速三、四十公里之速度通過，適有年僅四歲之被害人魚孝慈在該
    不詳車號自用小貨車前處由北往南欲穿越該街時，被告見狀煞車不及，致其所駕
    駛之自用小貨車右前車頭撞及被害人魚孝慈，右側前輪並輾過被害人魚孝慈，致
    其因而傷重不治死亡等情，有上開道路交通事故調查報告表一紙及現場照片八幀
    附卷為證，並為被告所不否認（見相卷第十七頁反面及原審卷第三一頁），自堪
    信為真實。
  (三)按汽車行駛在未劃標線之道路，應靠右行駛，但遇有特殊情況必須行駛左側道路
    時，除應減速慢行外，並注意前方來車及行人；又汽車行駛時，駕駛人應注意車
    前狀況，並隨時採取必要之安全措施，道路交通安全規則第九十五條第一項及九
    十四條第三項分別定有明文。本件被告既考領有普通小型車駕駛執照，對於前揭
    規定自難諉為不知，而肇事路段乃為未劃標線之道路，本應靠右行駛，如必須行
    駛左側道路時，除應減速慢行外，並應注意前方行人及車況，且隨時採取必要之
    安全之措施，又當時天候晴朗、有自然光線，道路舖有柏油，路面乾燥無缺陷，
    有上開道路交通事故調查報告表及現場照片在卷可佐，在客觀上並無不能注意之
    情形，依被告之智識、能力亦無不能注意之情事，而其駕車行經有車輛停放於道
    路右側而必須改行駛左側道路之際，卻疏未注意減速慢行及因右側視線被其他車
    輛遮蔽不佳之情況下，更應注意前方行人、車況，竟未發現被害人魚孝慈正欲穿
    越道路，貿然通行，俟見狀避煞不及而肇事，致使被害人魚孝慈受創死亡，顯未
    注意車前人車動態，採取必要之安全措施，有違上述道路交通安全規則而未盡其
    注意義務，灼然可見。
  (四)被告雖以前揭情詞置辯，並舉台灣省高屏澎區車輛行車事故鑑定委員會鑑定意見
    認：「魚孝慈穿越道路未注意來往車輛為肇事原因，乙○○駕駛自小貨車無肇事
    因素」等語，有該會九十一年八月二十三日高屏澎鑑定第九一一二七六號函附鑑
    定意見書在卷為證（見原審卷第一六至一八頁）。惟上開路段行車速限為每小時
    三十公里，有道路交通事故調查報告表在卷可憑，並經證人即本案承辦警員鍾啟
    文到庭證述屬實（見原審卷第三二頁），而被告肇事後，現場遺留之煞車痕，長
    約七．六五公尺，亦有道路交通事故調查報告表及現場照片附卷可稽（見相卷第
    三、十二頁反面），依該路段為三年以上之柏油路面，當時天氣晴朗，路面乾燥
    ，此經被害人家屬魚薛月梅陳述明確（見原審卷第三一頁），參照中央道路交通
    安全會報所製頒「汽車煞車距離、行車速度及道路摩擦係數對照表」，折算其車
    速應在時速三十五公里至四十公里間，足見其未減速慢行甚明。被告選任辯護人
    雖辯以：被告駕駛之自用小貨車當時承載重物，車體總重超出一般小客車甚多，
    依物理力學原理，在相同速度下，其煞車痕距離必較長，故不得以前開煞車痕距
    離作為被告未減速之依據等語，然前開「汽車煞車距離、行車速度及道路摩擦係
    數對照表」係依照美國西北大學研究之「車速測定量規」所求出，並參照國內外
    資料所研訂，此觀該表附註記載甚詳，自得採為參考運用之依據，被告選任辯護
    人並未舉具體科學數據，足以推翻前開對照表之認定，僅以空言否定其適用，尚
    嫌無據。又本件肇事路段之新興街僅寬約四‧五公尺，而被告所駕駛Ｅ八－三二
    七三號自用小貨車與前揭停放於新興街右側不詳車號之自用小貨車如併排在肇事
    地點上，則幾乎將路面全部佔據，有如前述，是被告行駛至該肇事地點時，自應
    將速度放慢，且因其右側視線被其他車輛遮蔽不佳之情況下，更應注意前方行人
    、車況，尤其被告為高雄縣美濃鎮之本地人，而肇事路段之北側為稻田，南側即
    為住家，此由現場之照片可得知（見警卷第一二、一三頁），是被告當知鄉○道
    路旁時有兒童玩耍嬉戲，於行駛鄉○道路○○街之際，即應隨時警戒前方及注意
    路旁兒童，隨時採取必要之安全措施，詎其仍以時速三、四十公里之速度通過，
    並未減速慢行，且疏未注意車前人車動態，致未發現被害人魚孝慈正欲穿越道路
    ，而貿然通行，俟見狀避煞不及而肇事，自難諉無過失之責。前揭鑑定意見，未
    參酌上開因素，遽為被告無肇事原因之認定，尚不足採。被告辯稱事出突然，來
    不及反應云云，並無客觀之舉證，足認其若無前開注意義務之違反，仍無由避免
    結果發生之情形，自仍應負過失致死之責任。
  (五)至被害人之父母疏縱年僅四歲之魚孝慈擅自穿越道路，對於本件車禍事故之發生
    亦與有過失，惟此仍不得解免被告過失之罪責。又被害人確因本件車禍傷重不治
    死亡，已如前述，是被告之過失犯行與被害人之死亡間，顯有相當因果關係。本
    件事證明確，被告過失致人於死之犯行，洵堪認定。
二、核被告乙○○所為，係犯刑法第二百七十六條第一項之過失致人於死罪。被告於
    肇事後，犯罪未被發覺前，隨即委由同車之配偶鍾黃麗琴向高雄縣警察局旗山分
    局中壇派出所報案，而其本人則留在現場向據報前往處理事故之警員鍾啟文坦承
    駕車肇事等情，業據證人鍾黃麗琴及鍾啟文到庭證述屬實，並接受裁判，核與自
    首之要件相符，應依刑法第六十二條前段規定減輕其刑。
三、原審認本件事証明確，因依刑法第二百七十六條第一項、第六十二條前段規定，
    並審酌被告因一時疏於前揭道路交通安全規則之注意義務，而駕車肇事致被害人
    死亡，惟被害人亦與有前揭疏失情節等一切情狀，量刑被告有期徒刑六月，並諭
    知易科罰金之折算標準。其認事用法及量刑均無不妥，被告上訴意旨，猶執前詞
    ，否認有過失情節，自無足取，上訴為無理由，應予駁回。
據上論結，應依刑事訴訟法第三百六十八條，判決如主文。
本案經檢察官朱文彬到庭執行職務。
中    華    民    國      九十一      年      十二      月    三十一    日
                              臺灣高等法院高雄分院刑事第八庭
                                  審判長法官  郭雅美
                                        法官  張盛喜
                                        法官  裕斗
右正本證明與原本無異。
不得上訴。
                                  法院書記官  吳福連
中      華      民      國    九十一    年     十二     月    三十一    日
附錄：本判決論罪科刑法條：
刑法第二百七十六條第一項
因過失致人於死者，處二年以下有期徒刑、拘役或二千元以下罰金。
